ACORDAO-COMPLETO-2575709

ACÓRDÃO 231/2023 ATA 6/2023 - PLENÁRIO

VISTOS, relatados e discutidos agravos interpostos pelos Municípios Coronel Fabriciano/MG, Eldorado do Carajás/PA, Goianésia do Pará/PA, São João do Araguaia/PA e Água Azul do Norte/PA em face do despacho que indeferiu medida cautelar pleiteada a respeito da aplicação da Decisão Normativa - TCU 201/2022, bem assim Contestações em face do mesmo normativo;
ACORDAM os Ministros do Tribunal de Contas da União, reunidos em Sessão do Plenário, diante das razões expostas pelo Relator e com fundamento no art. 276, caput e §1º, do Regimento Interno deste Tribunal, em:
9.1. conhecer, com fulcro no art. 292 do RITCU, das Contestações constantes às peças 1.142/2.109 e 2.239 e reconhecer a perda de objeto dos pedidos de concessão de medida cautelar dos municípios, ante a suspensão já declarada pela Presidência deste Tribunal dos efeitos da Decisão Normativa-TCU 201/2022, em cumprimento à medida cautelar proferida pelo ministro Ricardo Lewandowski, do Supremo Tribunal Federal, nos autos da Arguição de Descumprimento de Preceito Fundamental 1.043; 
9.2. conhecer, com fulcro no art. 289 do RITCU, os agravos interpostos pelos Municípios Coronel Fabriciano/MG, Eldorado do Carajás/PA, Goianésia do Pará/PA, São João do Araguaia/PA e Água Azul do Norte/PA e reconhecer a perda de objeto de seus pleitos, ante a suspensão já declarada pela Presidência deste Tribunal dos efeitos da Decisão Normativa-TCU 201/2022, em cumprimento à medida cautelar proferida pelo ministro Ricardo Lewandowski, do Supremo Tribunal Federal, nos autos da Arguição de Descumprimento de Preceito Fundamental 1.043;
9.3. notificar os interessados desta deliberação; e
9.4. restituir os autos à Unidade de Auditoria Especializada em Orçamento, Tributação e Gestão Fiscal, para a realização do exame de mérito final das Contestações.

Agravos interpostos em face do despacho que indeferiu medida cautelar pleiteada a respeito da aplicação da Decisão Normativa - TCU 201/2022, bem assim Contestações em face do mesmo normativo

não há.

3. Recorrentes: Municípios de Coronel Fabriciano, Eldorado do Carajás/PA, Goianésia do Pará/PA, São João do Araguaia/PA, Município de Água Azul do Norte/PA, Porto Acre/AC, Batalha/AL, Boca da Mata/AL, Branquinha/AL, Campo Alegre/AL, Canapi/AL, Coruripe/AL, Dois Riachos/AL, Estrela de Alagoas/AL, Girau do Ponciano/AL, Maceió/AL, Messias/AL, São José da Tapera/AL, Teotônio Vilela/AL, União dos Palmares/AL, Careiro da Várzea/AM, Manaquiri/AM, Parintins/AM, Rio Preto da Eva/AM, Tartarugalzinho/AP, Andaraí/BA, Araci/BA, Caldeirão Grande/BA, Canarana/BA, Caravelas/BA, Gandu/BA, Itabela/BA, Itaguaçu da Bahia/BA, Ituberá/BA, Mirangaba/BA, Monte Santo/BA, Nilo Peçanha/BA, Nova Canaã/BA, São Félix/BA, Sátiro Dias/BA, Umburanas/BA, Utinga/BA, Valente/BA, Vera Cruz/BA, Aiuaba/CE, Maranguape/CE, Nova Russas/CE, Alfredo Chaves/ES, Nova Venécia/ES, São Gabriel da Palha/ES, São Mateus/ES, Abadiânia/GO, Bom Jesus/GO, Carmo do Rio Verde/GO, Corumbá de Goiás/GO, Flores de Goiás/GO, Santo Antônio do Descoberto/GO, Buriticupu/MA, Vargem Grande/MA, Araçuaí/MG, Bambuí/MG, Barbacena/MG, Berilo/MG, Bonito de Minas/MG, Botelhos/MG, Buenópolis/MG, Caraí/MG, Caratinga/MG, Cássia/MG, Chapada do Norte/MG, Chapada Gaúcha/MG, Coimbra/MG, Corinto/MG, Francisco Sá/MG, Grão Mogol/MG, Ibiaí/MG, Ibiraci/MG, Ibituruna/MG, Ipaba/MG, Itabira/MG, Ituiutaba/MG, Jordânia/MG, Malacacheta/MG, Manhuaçu/MG, Matias Cardoso/MG, Minas Novas/MG, Coronel Fabriciano/MG, Mirabela/MG, Nanuque/MG, Ninheira/MG, Nova Era/MG, Novo Oriente de Minas/MG, Passos/MG, Piranga/MG, Pompéu/MG, Porteirinha/MG, Santa Bárbara/MG, Santa Maria de Itabira/MG, Santos Dumont/MG, São Geraldo/MG, São Sebastião da Vargem Alegre/MG, Tarumirim/MG, Timóteo/MG, Ubá/MG, Várzea da Palma/MG, Virgem da Lapa/MG, Corumbá/MS, Porto Murtinho/MS, Sonora/MS, Santo Antônio de Leverger/MT, Tangará da Serra/MT, Água Azul do Norte/PA, Altamira/PA, Anapu/PA, Aveiro/PA, Brasil Novo/PA, Cumaru do Norte/PA, Eldorado do Carajás/PA, Goianésia do Pará/PA, Gurupá/PA, Itaituba/PA, Jacareacanga/PA, Medicilândia/PA, Mocajuba/PA, Nova Ipixuna/PA, Novo Progresso/PA, Novo Repartimento/PA, Pacajá/PA, Placas/PA, Portel/PA, Porto de Moz/PA, Rondon do Pará/PA, Rurópolis/PA, Santa Izabel do Pará/PA, Santarém/PA, São João do Araguaia/PA, Senador José Porfírio/PA, Trairão/PA, Uruará/PA, Vitória do Xingu/PA, Belém/PB, Bonito de Santa Fé/PB, Cruz do Espírito Santo/PB, Itaporanga/PB, Juripiranga/PB, Sumé/PB, Tacima/PB, Alagoinha/PA, Camaragibe/PE, Feira Nova/PE, Floresta/PE, Toritama/PE, Xexéu/PE, Panelas/PE, Palmeirais/PI, Alto Piquiri/PR, Barracão/PR, Ivaí/PR, Santa Izabel do Oeste/PR, Teixeira Soares/PR, Terra Rica/PR, Engenheiro Paulo de Frontin/RJ, Paraíba do Sul/RJ, Queimados/RJ, Alexandria/RN, Ronda Alta/RS, Arroio do Tigre/RS, Barra do Ribeiro/RS, Barros Cassal/RS, Cachoeira do Sul/RS, Candelária/RS, Crissiumal/RS, Dom Feliciano/RS, Encantado/RS, Encruzilhada do Sul/RS, Estância Velha/RS, Esteio/RS, Igrejinha/RS, Itaqui/RS, Jóia/RS, Panambi/RS, Paraí/RS, Paraíso do Sul/RS, Queimados/RS, Redentora/RS, São Borja/RS, São Francisco de Assis/RS, São Lourenço do Sul/RS, São Marcos/RS, Sarandi/RS, Sede Nova/RS, Serafina Corrêa/RS, Taquara/RS, Tramandaí/RS, Tupanciretã/RS, Uruguaiana/RS, Venâncio Aires/RS, Xangri-lá/RS, Capivari de Baixo/SC, Joaçaba/SC, lrani/SC, Rio do Sul/SC, Carmópolis/SE, Indiaroba/SE, Maruim/SE, Neópolis/SE, Pacatuba/SE, Poço Verde/SE, Rosário do Catete/SE, Santa Luzia do Itanhi/SE, Tobias Barreto/SE, Bananal/SP, Bofete/SP, Brotas/SP, Cafelândia/SP, Campos do Jordão/SP, Cerquilho/SP, Charqueada/SP, Cruzeiro/SP, Espírito Santo do Pinhal/SP, Garça/SP, Igarapava/SP, Itirapina/SP, Jacupiranga/SP, lbitinga/SP, Morro Agudo/SP, Nova Europa/SP, Pedreira/SP, Pindorama/SP, Piquete/SP, Pirapozinho/SP, Potim/SP, Presidente Venceslau/SP, Queluz/SP, Rincão/SP, Santa Branca/SP, São Luiz do Paraitinga/SP, Tambaú/SP, Urupês/SP.

13.1. Ministros presentes: Bruno Dantas (Presidente), Walton Alencar Rodrigues, Benjamin Zymler, Augusto Nardes, Aroldo Cedraz, Vital do Rêgo (Relator), Jorge Oliveira e Antonio Anastasia.
13.2. Ministro-Substituto convocado: Augusto Sherman Cavalcanti.
13.3. Ministros-Substitutos presentes: Marcos Bemquerer Costa e Weder de Oliveira.

MUNICIPIO DE RONDON DO PARA - PA

Associação dos Municípios da Serra Geral e Bacia do São Francisco - AMAVALE

TRF-4

MUNICIPIO DE SANTA CECILIA - SC

MUNICIPIO DE SERRA DOURADA -BA

Município de Colônia Leopoldina - AL

MUNICIPIO DE DARIO MEIRA - BA

MUNICIPIO DE CAMAMU BA

TRF-1

Município de Vitorino Freire - MA

MUNICÍPIO DE ITABIRINHA DE MANTENA - MG

MUNICIPIO DE RUROPOLIS PA

MUNICIPIO DE CRUZ DAS ALMAS - BA

MUNICÍPIO DE MINAS NOVAS - MG

Município de Malhada - BA

VITAL DO RÊGO

Ministro Vital do Rêgo.

Em apreciação, agravos interpostos pelos municípios de Coronel Fabriciano/MG (peça 1.139) , Eldorado do Carajás/PA (peça 2.291) , Goianésia do Pará/PA (peça 2.298) , São João do Araguaia/PA (peça 2.304) e Água Azul do Norte/PA (peça 2.308) em face do despacho de peça 892, que indeferiu medida cautelar pleiteada a respeito da aplicação da Decisão Normativa - TCU 201, de 28 de dezembro de 2022..
Igualmente, apreciar-se-ão contestações apresentadas por vários municípios a respeito dos respectivos coeficientes do Fundo de Participação dos Municípios (FPM) , fixados por este Tribunal para vigência no exercício de 2023, por meio da referida decisão normativa.
 Adoto como parte do relatório a instrução da unidade técnica à peça 2.110, acerca das contestações formuladas, cujo desfecho foi acolhido pelo Auditor-Chefe Adjunto da AuditFiscal (peça 2.111) :
Trata-se de expedientes protocolados neste Tribunal de 5/1/2023 a 17/1/2023 (peças 1142 a 2109) , por meio dos quais os 232 municípios de 24 estados relacionados a seguir contestam os respectivos coeficientes do Fundo de Participação dos Municípios (FPM) , fixados por este Tribunal para vigência no exercício de 2023, por meio da Decisão Normativa - TCU nº 201, de 28 de dezembro de 2022, publicada no Diário Oficial da União de 30 de dezembro de 2022:
	UF
	Quantidade
	Municípios

	AC 
	1
	Porto Acre

	AL 
	14
	Batalha, Boca da Mata, Branquinha, Campo Alegre, Canapi, Coruripe, Dois Riachos, Estrela de Alagoas, Girau do Ponciano, Maceió, Messias, São José da Tapera, Teotônio Vilela, União dos Palmares

	AM 
	4
	Careiro da Várzea, Manaquiri, Parintins, Rio Preto da Eva

	AP 
	1
	Tartarugalzinho

	BA 
	19
	Andaraí, Araci, Caldeirão Grande, Canarana, Caravelas, Gandu, Itabela, Itaguaçu da Bahia, Ituberá, Mirangaba, Monte Santo, Nilo Peçanha, Nova Canaã, São Félix, Sátiro Dias, Umburanas, Utinga, Valente, Vera Cruz

	CE 
	3
	Aiuaba, Maranguape, Nova Russas

	ES 
	4
	Alfredo Chaves, Nova Venécia, São Gabriel da Palha, São Mateus

	GO 
	6
	Abadiânia, Bom Jesus, Carmo do Rio Verde, Corumbá de Goiás, Flores de Goiás, Santo Antônio do Descoberto

	MA 
	2
	Buriticupu, Vargem Grande

	MG 
	46
	Araçuaí, Bambuí, Barbacena, Berilo, Bonito de Minas, Botelhos, Buenópolis, Caraí, Caratinga, Cássia, Chapada do Norte, Chapada Gaúcha, Coimbra, Corinto, Francisco Sá, Grão Mogol, Ibiaí, Ibiraci, Ibituruna, Ipaba, Itabira, Ituiutaba, Jordânia, Malacacheta, Manhuaçu, Matias Cardoso, Minas Novas, Mirabela, Nanuque, Ninheira, Nova Era, Novo Oriente de Minas, Passos, Piranga, Pompéu, Porteirinha, Santa Bárbara, Santa Maria de Itabira, Santos Dumont, São Geraldo, São Sebastião da Vargem Alegre, Tarumirim, Timóteo, Ubá, Várzea da Palma, Virgem da Lapa

	MS 
	3
	Corumbá, Porto Murtinho, Sonora

	MT 
	2
	Santo Antônio de Leverger, Tangará da Serra

	PA 
	29
	Água Azul do Norte, Altamira, Anapu, Aveiro, Brasil Novo, Cumaru do Norte, Eldorado do Carajás, Goianésia do Pará, Gurupá, Itaituba, Jacareacanga, Medicilândia, Mocajuba, Nova Ipixuna, Novo Progresso, Novo Repartimento, Pacajá, Placas, Portel, Porto de Moz, Rondon do Pará, Rurópolis, Santa Izabel do Pará, Santarém, São João do Araguaia, Senador José Porfírio, Trairão, Uruará, Vitória do Xingu

	PB 
	7
	Belém, Bonito de Santa Fé, Cruz do Espírito Santo, Itaporanga, Juripiranga, Sumé, Tacima

	PE 
	6
	Alagoinha, Camaragibe, Feira Nova, Floresta, Toritama, Xexéu

	PI 
	1
	Palmeirais

	PR 
	6
	Alto Piquiri, Barracão, Ivaí, Santa Izabel do Oeste, Teixeira Soares, Terra Rica

	RJ 
	3
	Engenheiro Paulo de Frontin, Paraíba do Sul, Queimados

	RN 
	1
	Alexandria

	RS
	1
	Ronda Alta

	RS 
	32
	Arroio do Tigre, Barra do Ribeiro, Barros Cassal, Cachoeira do Sul, Candelária, Crissiumal, Dom Feliciano, Encantado, Encruzilhada do Sul, Estância Velha, Esteio, Igrejinha, Itaqui, Jóia, Panambi, Paraí, Paraíso do Sul, Queimados, Redentora, São Borja, São Francisco de Assis, São Lourenço do Sul, São Marcos, Sarandi, Sede Nova, Serafina Corrêa, Taquara, Tramandaí, Tupanciretã, Uruguaiana, Venâncio Aires, Xangri-lá

	SC 
	4
	Capivari de Baixo, Joaçaba, lrani, Rio do Sul

	SE 
	9
	Carmópolis, Indiaroba, Maruim, Neópolis, Pacatuba, Poço Verde, Rosário do Catete, Santa Luzia do Itanhi, Tobias Barreto

	SP 
	28
	Bananal, Bofete, Brotas, Cafelândia, Campos do Jordão, Cerquilho, Charqueada, Cruzeiro, Espírito Santo do Pinhal, Garça, Igarapava, Itirapina, Jacupiranga, lbitinga, Morro Agudo, Nova Europa, Pedreira, Pindorama, Piquete, Pirapozinho, Potim, Presidente Venceslau, Queluz, Rincão, Santa Branca, São Luiz do Paraitinga, Tambaú, Urupês

	Total
	232
	
Ressalte-se que esta Unidade já realizou uma análise de pedidos de cautelares apresentados anteriormente por outros 247 municípios (peça 890) , tendo sido os mesmos indeferidos pelo Relator, conforme o Despacho de 6/1/2023, constante da peça 892.
EXAME DE ADMISSIBILIDADE
Verifica-se, inicialmente, em sede de exame de admissibilidade, que os presentes requerimentos devem ser enquadrados como contestações de coeficientes de transferências obrigatórias (CCTO) , nos termos do art. 292 do Regimento Interno desta Corte, já que solicitam a alteração dos coeficientes do FPM para o exercício de 2023.
Por serem tempestivas, as contestações merecem ser conhecidas, considerando que foram apresentadas ao TCU dentro do prazo de trinta dias a partir da publicação da decisão normativa, estabelecido no mesmo dispositivo, a seguir transcrito (o referenciado art. 290 trata da publicação dos coeficientes do FPM) :
Art. 292. As unidades federadas disporão de trinta dias, a partir da publicação referida nos arts. 290 e 291, para apresentar contestação, juntando desde logo as provas em que se fundamentar.
LEGISLAÇÃO
Convém esclarecer que o montante que compõe o FPM decorre da entrega, por parte da União, de parte do produto da arrecadação dos impostos sobre renda e proventos de qualquer natureza e sobre produtos industrializados, nos termos do art. 159, inciso I, alíneas "b", "d", "e" e "f", e § 1º, da Constituição Federal, com a redação dada pelas Emendas Constitucionais 55, de 20/9/2007, 84, de 2/12/2014, e 112, de 27/10/2021:
Art. 159. A União entregará:
I - do produto da arrecadação dos impostos sobre renda e proventos de qualquer natureza e sobre produtos industrializados, 50% (cinquenta por cento) , da seguinte forma: 
 (...)      
b) vinte e dois inteiros e cinco décimos por cento ao Fundo de Participação dos Municípios;
 (...) 
d) um por cento ao Fundo de Participação dos Municípios, que será entregue no primeiro decêndio do mês de dezembro de cada ano; 
e) 1% (um por cento) ao Fundo de Participação dos Municípios, que será entregue no primeiro decêndio do mês de julho de cada ano;
f) 1% (um por cento) ao Fundo de Participação dos Municípios, que será entregue no primeiro decêndio do mês de setembro de cada ano;
 (...) 
§ 1º Para efeito de cálculo da entrega a ser efetuada de acordo com o previsto no inciso I, excluir-se-á a parcela da arrecadação do imposto de renda e proventos de qualquer natureza pertencente aos Estados, ao Distrito Federal e aos Municípios, nos termos do disposto nos arts. 157, I, e 158, I.
O Tribunal de Contas da União efetua o cálculo das cotas referentes ao FPM, conforme os critérios de rateio previstos no art. 91 da Lei 5.172/1966 (Código Tributário Nacional) , em razão das disposições do art. 161 da Constituição Federal:
Art. 161. Cabe à lei complementar: 
 (...) 
II - estabelecer normas sobre a entrega dos recursos de que trata o art. 159, especialmente sobre os critérios de rateio dos fundos previstos em seu inciso I, objetivando promover o equilíbrio sócio-econômico entre Estados e entre Municípios; 
III - dispor sobre o acompanhamento, pelos beneficiários, do cálculo das quotas e da liberação das participações previstas nos arts. 157, 158 e 159. 
§ único. O Tribunal de Contas da União efetuará o cálculo das quotas referentes aos fundos de participação a que alude o inciso II.
A competência do TCU para o cálculo das cotas do FPM encontra-se ainda explicitada no art. 5º da Lei Complementar 62, de 28/12/1989, e no art. 1º, inciso VI, da Lei 8.443, de 16/7/1992, transcritos a seguir:
Lei Complementar 62/1989
Art. 5º O Tribunal de Contas da União efetuará o cálculo das quotas referentes aos Fundos de Participação e acompanhará, junto aos órgãos competentes da União, a classificação das receitas que lhes dão origem.
Lei 8.443/1992
Art. 1° Ao Tribunal de Contas da União, órgão de controle externo, compete, nos termos da Constituição Federal e na forma estabelecida nesta lei:
 (...) 
VI - efetuar, observada a legislação pertinente, o cálculo das quotas referentes aos fundos de participação a que alude o § único do art. 161 da Constituição Federal, fiscalizando a entrega dos respectivos recursos;
O cálculo das cotas do FPM dos municípios do interior do país é efetuado pelo TCU conforme o critério de faixas populacionais estabelecido pelo Decreto-Lei 1.881/1981 - que alterou o § 2º do Art. 91 da Lei 5.172/1966 -, com base nos dados populacionais encaminhados pelo IBGE, cuja apuração é de exclusiva competência daquela fundação, conforme o disposto no art. 102 da Lei 8.443/1992, com a redação dada pela Lei Complementar 143/2013:
Art. 102. Entidade competente do Poder Executivo federal fará publicar no Diário Oficial da União, para os fins previstos no inciso VI do art. 1º desta Lei, a relação das populações:
I - até 31 de dezembro de cada ano, no caso dos Estados e do Distrito Federal;
II - até 31 de agosto de cada ano, no caso dos Municípios.
Os coeficientes calculados e publicados anualmente pelo Tribunal são encaminhados ao Banco do Brasil, conforme previsto no art. 92 da Lei 5.172/1966 (Código Tributário Nacional) , com a redação dada pela LC 143/2013:
Art. 92. O Tribunal de Contas da União comunicará ao Banco do Brasil S.A., conforme os prazos a seguir especificados, os coeficientes individuais de participação nos fundos previstos no art. 159, inciso I, alíneas "a", "b" e "d", da Constituição Federal que prevalecerão no exercício subsequente:
I - até o último dia útil do mês de março de cada exercício financeiro, para cada Estado e para o Distrito Federal;
II - até o último dia útil de cada exercício financeiro, para cada Município.
Outrossim, importa salientar que a entidade competente do Poder Executivo federal para publicar dados populacionais é o IBGE, conforme determina a Lei 5.878/1973, bem como o art. 91, § 3º, da Lei 5.172/1966:
Lei 5.878/1973
Art. 2º Constitui objetivo básico do IBGE assegurar informações e estudos de natureza estatística, geográfica, cartográfica e demográfica necessários ao conhecimento da realidade física, econômica e social do País, visando especificamente ao planejamento econômico e social e à segurança nacional.
§ 1º A atuação do IBGE se exercerá mediante a produção direta de informações e a coordenação e orientação e o desenvolvimento das atividades técnicas dos sistemas estatístico e cartográfico nacionais (Constituição art. 8º, item XVII, alínea u e Decreto-lei nº 200, de 25 de fevereiro de 1967, art. 39, item V) .
 (...) 
Art. 3º Para consecução do objetivo básico enunciado, no artigo 2º, o IBGE atuará principalmente nas seguintes áreas de competência:
I - estatísticas primárias (contínuas e censitárias) ;
II - estatísticas derivadas (indicadores econômicos e sociais, sistemas de contabilidade social e outros sistemas de estatísticas derivadas) ;
III - pesquisas, análises e estudos estatísticos, demográficos, geográficos, geodésicos e cartográficos. IV - Levantamentos geodésicos e topográficos, mapeamento e outras atividades cartográficas;
V - sistematização de dados sobre meio ambiente e recursos naturais com referência a sua ocorrência, distribuição e frequência. 
Lei 5.172/1966
Art. 91. Do Fundo de Participação dos Municípios a que se refere o art. 86, serão atribuídos:  
 (...) 
§ 3º Para os efeitos deste artigo, consideram-se os municípios regularmente instalados, fazendo-se a revisão das quotas anualmente, a partir de 1989, com base em dados oficiais de população produzidos pela Fundação Instituto Brasileiro de Geografia e Estatística - IBGE.
ANÁLISE DAS CONTESTAÇÕES
Quase todos os municípios alegam, em suma, que o Tribunal, ao fixar os respectivos coeficientes do FPM para 2023, deixou, indevidamente, de aplicar o disposto no art. 1º da Lei Complementar nº 165, de 3/1/2019: 
Art. 1º O art. 2º da Lei Complementar nº 91, de 22 de dezembro de 1997, passa a vigorar acrescido do seguinte § 3º:
"Art. 2º (...) 
 (...) 
§ 3º A partir de 1º de janeiro de 2019, até que sejam atualizados com base em novo censo demográfico, ficam mantidos, em relação aos Municípios que apresentem redução de seus coeficientes decorrente de estimativa anual do IBGE, os coeficientes de distribuição do FPM utilizados no exercício de 2018.".
Argumentam os requerentes que tal diploma legal determina que sejam mantidos os coeficientes do FPM utilizados em 2018 até que sejam atualizados com base em novo censo concluído, reclamando que o Censo Demográfico de 2022 ainda não foi concluído até o presente momento, tendo o cálculo sido efetuado pelo Tribunal com base em prévia apresentada pelo IBGE em 28/12/2022, prévia essa que teria sido baseada no total de 83,9% de domicílios visitados, e em estimativas para calcular o total da população do país.
Alegam ainda os municípios que o cálculo realizado pelo Tribunal para 2023, ao desconsiderar a aplicação do disposto no art. 1º da LC nº 165/2019, ocasionou a redução dos coeficientes do FPM dos municípios requerentes em relação ao exercício de 2022, perfazendo com que venham a sofrer perdas financeiras em razão desse fato.
Requerem, nessas circunstâncias, que o Tribunal, imediatamente, em regime de urgência, cautelar, preliminar, liminar, ou ainda em tutela de urgência, reveja o cálculo aprovado pela Decisão Normativa nº 201/2022, e continue aplicando o art. 1º da LC nº 165/2019 até que o censo demográfico em andamento seja concluído, ou por todo o exercício de 2023, sendo que alguns municípios chegam a solicitar a suspensão ou revogação da Decisão Normativa e até mesmo o cancelamento do censo.
Dessa forma, os contestantes solicitam que esta Corte proceda à alteração dos respectivos coeficientes em conformidade com o que dispõe a LC nº 165/2019, a fim de que não haja redução de coeficientes em relação ao exercício findo em 2022 para os municípios que tiveram a sua diminuição por conta da perda populacional.
Passando ao exame dos argumentos para a contestação, verifica-se que o Tribunal, seguindo recomendação técnica do IBGE, no sentido de que os dados de população do censo constituem a melhor informação sobre a população de estados e municípios do país para o exercício de 2022, autorizou, por meio do Acórdão 1912/2022-TCU-Plenário (TC Processo 014.375/2022-2 - Ata n° 32/2022 - Plenário) , o uso dos dados do censo no cálculo dos coeficientes do FPM para vigorarem em 2023.
O Instituto, na ocasião, propôs que "em 2022 a relação da população das Unidades da Federação e dos Municípios seja proveniente dos dados coletados na operação censitária", tendo em vista que "os dados de população da operação censitária constituem a melhor informação sobre a população de estados e municípios do país para o ano de 2022, por apresentarem um grau de acuidade maior do que aquela que poderia ser obtida por meio da população calculada - estimativas de população" (peça 3, p. 1-2, do TC Processo 014.375/2022-2) . Além disso, não seria tecnicamente recomendável haver duas populações diferentes (estimativa anual e censo demográfico) para o mesmo exercício de referência, no caso, 2022.
Ante tal situação, o referido Acórdão, excepcionalmente para 2022, em seus itens 9.3 e 9.4, autorizou o IBGE a descumprir o prazo de publicação, estabelecido no inciso II do art. 102 da Lei 8.443/1992, e de envio dos dados de população, previsto no inciso II do § 2º do art. 3º da Instrução Normativa - TCU 75/2015, alterada pela Instrução Normativa - TCU 80/2018, prorrogando-o para 26 de dezembro do mesmo ano.
Cabe ressaltar que em razão das disposições da Lei 5.878/1973, bem como do art. 91, § 3º, da Lei 5.172/1966, a apuração dos quantitativos populacionais a ser utilizada como base para o cálculo dos coeficientes do FPM pelo TCU é de competência única e exclusiva do IBGE, e a forma utilizada por aquela entidade para a apuração, quer por cálculo estatístico, quer por método demográfico, encontra-se dentro de sua área de especialização e em conformidade com as suas prerrogativas institucionais.
Embora, ao encaminhar os dados da prévia do Censo de 2022, o IBGE tenha mencionado em sua Nota Metodológica (peça 8 do TC Processo 030.709/2022-9) que tenha usado estimativas para a população não contada, essas não correspondem às estimativas anuais utilizadas em anos intercensitários, baseadas nos censos anteriores, as quais podem apresentar grandes variações em relação ao censo propriamente dito, e que são exatamente o objeto da LC nº 165/2019, aprovada em um contexto de mudança metodológica das estimativas anuais.
A metodologia adotada na prévia do Censo de 2022 foi completamente diversa, conforme aponta o Instituto nos trechos extraídos a seguir da referida Nota Metodológica:
Frente aos atrasos ocorridos no Censo Demográfico de 2022, não foi possível finalizar a coleta em todos os municípios do país a tempo de se fazer essa divulgação prévia dos resultados da pesquisa. Assim, para viabilizar o cumprimento das obrigações legais do IBGE em relação à divulgação das populações municipais do corrente ano, foram adotadas estratégias que visaram utilizar o máximo de informações coletadas na pesquisa, complementado, quando necessário, com estimativas realizadas com base nos próprios dados do Censo (...) 
 (...) 
Para os municípios considerados como coletados (4.410 municípios) , a população considerada foi aquela observada na pesquisa com o devido tratamento da não-resposta, que foi realizado por meio de uma reponderação (...) 
 (...) 
Nos demais municípios não totalmente coletados (1.160 municípios) , a população total foi composta pela soma da população observada nos setores considerados como coletados com a população estimada dos setores não totalmente coletados. A população oriunda dos setores coletados recebeu um tratamento de não resposta diferenciado (...) . Já a parcela oriunda dos setores não totalmente coletados foi estimada por um método denominado de Método de Correção da Lista Prévia (...) . Uma vez estimada a população para um setor por meio dessa metodologia, essa estimativa foi comparada com os dados coletados até o dia 25/12/2022 no mesmo setor. Quando a estimativa estivesse abaixo do total populacional coletado, a população considerada foi aquela coletada até o momento, com o respectivo tratamento de não resposta (...) 
Além disso, é importante destacar que, em 2010, à semelhança de anos censitários anteriores a 2001, foi adotado procedimento semelhante por este Tribunal - analisado no âmbito do TC Processo 023.752/2010-6 -, tendo o cálculo dos coeficientes FPM para o exercício de 2011 sido efetuados com base nos dados populacionais advindos de prévia do Censo Demográfico de 2010, uma vez que este não se encontrava totalmente concluído.
Com relação à alegada obrigatoriedade de aplicação da LC nº 165/2019, ressalte-se que o texto de seu art. 1º em nenhum momento se refere aos resultados finais do censo, e essa até poderia ter sido a vontade do legislador, mas não a foi porque é pluralmente sabido que os censos usualmente  não são concluídos no mesmo exercício em que se iniciam, e o cálculo dos coeficientes, por estar regulamentado no Código Tributário Nacional, deve obedecer ao princípio da anterioridade, que estabelece a necessidade de aprovação de normas que envolvem tributos (no caso do FPM, a sua repartição) no exercício anterior ao da sua vigência, conforme o disposto no art. 150, inciso III, alínea "b" da Constituição Federal.
Por ocasião da citada Lei Complementar, ficou estabelecido que os coeficientes de 2018 deveriam ser mantidos até que fossem "atualizados com base em novo censo demográfico" (grifos nossos) , e a prévia do Censo de 2022 encaminhada pelo IBGE cumpriu exatamente esse requisito, pois foi quase inteiramente baseada nos dados censitários colhidos no decorrer de 2022, o qual havia atingido 83,9% de cobertura domiciliar.
Ademais, caso o Tribunal optasse por aplicar o dispositivo do art. 1º da LC nº 165/2019, a imensa maioria dos municípios do país, que tiveram os seus coeficientes mantidos ou aumentados por conta dos dados populacionais apurados no Censo de 2022, terminariam por angariar perdas financeiras em favor daqueles que perderam população. Isso ocorre porque a soma das participações relativas de cada município na distribuição dos recursos do FPM de seu grupo (Capitais, Reserva ou Interior) importa em 100%, ou seja, se alguns municípios se mantêm, artificialmente, com coeficientes maiores do que os apurados, a participação relativa de todos os demais municípios do grupo é reduzida proporcionalmente.
Assim sendo, entende-se que, ao serem utilizados dados baseados no Censo de 2022 para o cálculo dos coeficientes do FPM para 2023, não cabe mais a aplicação pelo Tribunal do disposto no art. 1º da LC nº 165/2019, e, por conseguinte, esse diploma perde seus efeitos legais a partir do exercício de 2023.
Não obstante, este Tribunal já foi intimado para dar cumprimento a mais de duzentas decisões judiciais determinando a alteração dos coeficientes do FPM/2023, com a aplicação do art. 1º da LC nº 165/2019 para os municípios impetrantes, que tiveram sua população apurada no Censo Demográfico de 2022 em número inferior àqueles estimados pelo IBGE em 2018 ou em 2022.
Quanto aos pedidos de suspensão ou revogação da Decisão Normativa TCU nº 201/2022, com a edição de novo normativo após a conclusão do Censo, verifica-se que a sua edição segue os princípios da anterioridade e da anualidade insculpidos no Código Tributário Nacional, que regulamenta o cálculo dos coeficientes do FPM, e não pode ser alterada no decorrer do exercício em que estiver vigente, a menos que ocorra determinação legal ou judicial de ordem superior.
Cabe salientar, por fim, que a atuação da administração pública é regida pelo princípio da legalidade, inscrito no caput do art. 37 da Constituição Federal, ou seja, a conduta do poder público decorre da própria ordem legal. No caso em questão, cabe aos órgãos e entidades envolvidos no cálculo dos coeficientes do FPM, notadamente este Tribunal e o IBGE, atuarem estritamente em conformidade com a legislação que rege o assunto.
Assim, o rateio das cotas do FPM é um procedimento técnico vinculado e decorre de previsão constitucional/legal, não podendo o Tribunal dele se afastar sob o risco de viciar, com erro de natureza formal, a decisão normativa que informa os coeficientes de cálculo do FPM para o Banco do Brasil, o que levaria à própria perda da validade da decisão.
Como as contestações têm caráter de recurso, foi sorteado como Relator o Exmo. Sr. Ministro Vital do Rêgo, nos termos do disposto no inciso IV do art. 154 do Regimento Interno, seguindo a orientação expressa na Questão de Ordem suscitada pela Presidência na Sessão Plenária de 08/03/2006 (Anexo I da Ata 9/2006) . 
Ressalte-se que o prazo de contestações, nos termos do disposto no caput do art. 292 do Regimento Interno, ainda está vigente, sendo que o parágrafo único do mesmo artigo prevê que "o Tribunal deverá manifestar-se sobre a contestação mencionada neste artigo no prazo de trinta dias, contados da data do seu recebimento".
Entretanto, como o exame das presentes contestações tem caráter de urgência, haja vista os pedidos de medidas cautelares, entende-se que os autos devam ser liminarmente examinados pelo Relator, com fulcro no art. 276 do Regimento Interno deste Tribunal:
Art. 276. O Plenário, o relator, ou, na hipótese do art. 28, inciso XVI, o Presidente, em caso de urgência, de fundado receio de grave lesão ao erário, ao interesse público, ou de risco de ineficácia da decisão de mérito, poderá, de ofício ou mediante provocação, adotar medida cautelar, com ou sem a prévia oitiva da parte, determinando, entre outras providências, a suspensão do ato ou do procedimento impugnado, até que o Tribunal decida sobre o mérito da questão suscitada, nos termos do art. 45 da Lei nº 8.443, de 1992.
Por tudo aqui tratado, conclui-se que os pedidos de medida cautelar aqui analisados, inaudita altera pars, não devem ser acolhidos, por não estar presente nos autos o requisito do fumus boni iuris, e por estar caracterizado o periculum in mora ao reverso, capaz de trazer prejuízos financeiros aos demais municípios do país caso sejam atendidas as presentes solicitações.
Propõe-se, por fim, que, após avaliação das cautelares pelo Relator, sejam os autos restituídos a esta Unidade Técnica para que proceda à análise de mérito, em conjunto com as demais contestações que porventura venham a ser posteriormente apresentadas.
PROPOSTA DE ENCAMINHAMENTO
Ante o exposto, submetem-se os autos à consideração superior, propondo o seu encaminhamento ao Relator, o Exmo. Sr. Ministro Vital do Rêgo, para exame dos pedidos de cautelar, com vistas à adoção das seguintes providências:
conhecer das presentes Contestações, apresentadas com fulcro no art. 292 do Regimento Interno desta Corte, ao cálculo dos respectivos coeficientes individuais de participação no Fundo de Participação dos Municípios para o exercício de 2023;
indeferir os requerimentos de medida cautelar, inaudita altera pars, tendo em vista a inexistência dos pressupostos necessários para a sua adoção;
dar ciência do feito às Prefeituras dos Municípios relacionados na tabela constante do item 1 da presente instrução; e
restituir os autos à Unidade de Auditoria Especializada em Orçamento, Tributação e Gestão Fiscal, para a realização do exame de mérito final das Contestações.
O Auditor-Chefe Adjunto da AuditFiscal informou, ainda, que foi ajuizada, pela Mesa da Assembleia Legislativa do Estado da Bahia, em 17/1/2023, no STF, a ADPF/1042, de relatoria do Ministro Ricardo Lewandowski, com o mesmo pedido e causa de pedir das contestações administrativas de que tratam os presentes autos (peça 2.111) .
Após a instrução da unidade técnica, o município de Panelas/PE também apresentou contestação nos mesmos moldes dos demais municípios, solicitando, na oportunidade, a realização de sustentação oral por ocasião da apreciação do presente processo (peça 2.239) . 
Por fim, os agravos interpostos pelos municípios nominados no preâmbulo, pedem, essencialmente, a reforma do despacho de peça 892 para deferir as medidas cautelares então requeridas, e negadas por este relator, para suspender os efeitos da DN TCU 201/2022 e manter os índices de FPM referentes a 2018, com fulcro no art. 1º da LC 165/2019, o qual determina que sejam mantidos os coeficientes do FPM utilizados em 2018 até que sejam atualizados com base em novo censo.
Os interessados entendem que o referido normativo deste Tribunal é nulo, pois atenta contra a Lei Complementar 164/2019 e precedentes na Jurisprudência do STF (MS 24151 e MS 24112) , ao fixar coeficientes do Fundo de Participação dos Municípios para o ano de 2023, com base em censo não finalizado (prévio) .
É o relatório.

Denner Franco Reis (OAB/SP 104.909), Gleydson do Nascimento Guimarães (OAB/PA 14.027), Wagner Tadeu Vieira Carneiro (OAB/PA 14.262), Mikaella Silva dos Santos (OAB/PA 34.070), Luciano Felix da Silva (OAB/PE 40.742), Edmer Palitot Rodrigues (OAB/PB 12.449), Jairo Wehmuth Júnior (PAB/SC 22.345), Fernando Grisi Júnior (OAB/BA 19.794), Fabiano Freire Feitosa (OAB/SE 3.173), Wildison Lorran Teles Lobato (OAB/AP 3.003), José Alexandre Domingos Guimarães (OAB/PA 15.148-A), Geovam Natal Lima Ramos (OAB/PA 11.764),  Thayná Silva Barbosa (OAB/AL 18.815), Carlos Bernardo (OAB/AL 5.908), Gisele Spies Chitolina (OAB/RS 50.478), Anderson Barbosa Pavão Wyse (OAB/RS 118.543), Lucas Gustavo Bohs (OAB/RS 114.613), João Marcel Braga Maciel Vilela Júnior (OAB/AL 14.164-B), João Luís Lôbo Silva (OAB/AL 5.032), Fernando Augusto Arimatéia Freitas Rosa (OAB/SE 11.069), Kamila Rodrigues Faleiro (OAB/GO 45.538), Kenedy Anderson de Oliveira (OAB/MG 203.632), Karen Noya Camilo Silva (OAB/AL 17.005), Tales Schmidke Barbosa (OAB/DF 47.824), Paulo Roberto Fernandes Pinto Júnior (OAB/PE 29.754), Vinicius Santos Oliveira OAB/SE 10.094), Larissa Calheiros (OAB/AL 10.760), Guilherme Portela (OAB/GO 60.273-A), Adham Phillipe de Souza Silva (OAB/PE 40.712), José Luiz Freitas Silva (OAB/MG 38.427), Robinson Fabiano da Silva Zahn (OAB/RS 38.891), Walter Ubiraney dos Santos (OAB/BA 9.388), Denner Franco Reis (OAB/MG 104.909), Fabrício Araújo de Castro e Silva (OAB/MG 184.579), Willian Douglas Pereira (OAB/MG 167.608), Susana Cristina Noschang (OAB/RS 59.279), Caroline Fernandes da Silva Pereira (OAB/RS 74.411), Maria Tereza Lpes e Silva Hermisdorf (OAB/MG 134.869), Carolina Weber Dias (OAB/RS 87.128), Thiago Vargas Serra (OAB/RS 92.228), Fabiano Henrique Pereira (OAB/SP 380.888), José Luiz Freitas Silva (OAB/MG 38.427), Patricia Aparecida Barreto Rodrigues (OAB/MG 77.754), Jéssica Daiana faria de Souza (OAB/MG 174.072), Marcelo Ribeiro Machado (OAB/MG 105.042), Ary Gonzaga Jayme (OAB/MG 96.841), Fábio Sarubbi Miléo (OAB/PA 15.830), Glaydstone de Albuquerque Rocha (OAB/RN 7.325), Luciane Rosa de Souza (032.877.621-17), Mateus Lopes da Cunha Frank (OAB/MG 184.538), Clérisson Aguiar (OAB/MG 63.916),  Daniel Kruschewsky Bastos (OAB/SP 312.114), Adalton Araújo Conceição (OAB/MG 130.927), Luanna Gomes Portela (OAB/PI 10.959), Gabriela Almeida Khouri Arantes (OAB/MG 99.172), Raquel Maria Resende (OAB/MG 205.085), Rafael Ferreira Rocha (OAB/MG 112.480), Marlos Augusto da Costa Nicolato (OAB/MG 66.993), Karen Lorena Dutra Nascimento (OAB/MG 188.911), Geraldo Christian Martins Pereira (OAB/MG 134.360),  Leandro Bozzola Guitarrara (OAB/SP 307.946), Júlio César da Costa (OAB/MG 103.272), Antônio Pitanga Nogueira Neto Advogado (OAB/BA 25.649), Paulo Éster Gomes Neiva (OAB/MG 180.432), lzamara Salú dos Santos, (428.872.928-97),  Júlio Ubiratan Dos Reis (OAB/RS 17.576), Geórgia Caruline Madeira Gonçalves (OAB/MG 186.407), José Luiz Freitas Silva (OAB/MG 38.427), Álvaro Murilo Soares Durães (OAB MG 159.490), Thiago Bifano Assad (OAB/MG 139.791), Wilson Ariel Eidam (OAB/PR 26.400), Felipe de Souza Bez (OAB/SC 30.573), Mariane Isabela Pereira (OAB/MG 191.777), Felipe Marcondes Monteiro (OAB/MG 129.967),  Emerson Wesley Barbosa Soares (OAB-MG 123.4789), Daniel Luís Silveira (OAB/MA 8.366-A), Allan Dias Toledo Malta (OAB/MG 89.177), Fagner Campos Carvalho, brasileiro, (OAB/MG 101.212), Deny Eduardo Pereira Alves (OAB/SP 356.348), Aline Dias Campos Cordeiro (OAB/MG 103.247), Benedito Gomes Ruela (OAB/MG 118.663), Bráulio Lopes de Assis (OAB/MG 144.472), Adalberto Dimas Andrade Paiva (OAB/MG 64.897), Paulo Eugênio Nascimento Paulino (OAB/MG 142.095), Fillippe Moura Costa Oliveira (OAB/BA 35.148).

Não atuou.

REPRESENTAÇÃO. COEFICIENTE DE FPM. RESOLUÇÃO NORMATIVA TCU 201/2022. INDEFERIMENTO DE MEDIDA CAUTELAR PLEITEADA POR ALGUNS MUNICÍPIOS. AGRAVO DESSE INDEFERIMENTO. CONTESTAÇÃO APRESENTADA POR NOVOS MUNICÍPIOS. MEDIDA CAUTELAR PROFERIDA PELO MINISTRO RICARDO LEWANDOWSKI, DO SUPREMO TRIBUNAL FEDERAL, NOS AUTOS DA ARGUIÇÃO DE DESCUMPRIMENTO DE PRECEITO FUNDAMENTAL 1.043. DETERMINAÇÃO DO PRESIDENTE DO TCU PARA SUSPENSÃO DA DN TCU 201/2022. PERDA DE OBJETOS DO AGRAVOS E DAS MEDIDAS CAUTELARES REQUERIDAS.

CONTESTAÇÃO DE COEFICIENTES DE TRANSF.OBRIGATÓRIAS (CCTO)

Unidade de Auditoria Especializada em Políticas Fiscal e Tributária (AudFiscal).

Em exame, agravos interpostos pelos Municípios Coronel Fabriciano/MG (peça 1.139) , Eldorado do Carajás/PA (peça 2.291) , Goianésia do Pará/PA (peça 2.298) , São João do Araguaia/PA (peça 2.304) e Água Azul do Norte/PA (peça 2.308) em face do despacho de peça 892 que indeferiu medida cautelar pleiteada a respeito da aplicação da Decisão Normativa - TCU 201, de 28 de dezembro de 2022.
Além disso, também serão analisadas novas contestações formuladas por 233 municípios de 24 estados diversos (peças 1.142/2.109 e 2.239) acerca da referida decisão normativa. 
II - Agravos
Preenchidos os requisitos de admissibilidade, conheço dos agravos interpostos.
Solicitam os agravantes, em suma, que seja dado provimento ao agravo para deferir a medida cautelar requerida e suspender os efeitos da DN TCU 201/2022 até julgamento do mérito. Além disso, registram a recente decisão monocrática do STF que suspendeu os efeitos da DN TCU 201/2022, para manter o patamar mínimo dos coeficientes de distribuição do FPM, utilizados no exercício de 2018 durante o exercício de 2023.
Em rápido retrospecto, registro que, por ocasião do despacho de peça 892, 242 municípios, além dos agravantes, haviam formulado contestações solicitando a revisão do cálculo e a suspensão da DN TCU 201/2022. Segundo suscitaram, como o Censo Demográfico de 2022 ainda não foi concluído, deveria ser aplicado o art. 1º da LC 165/2019, o qual determina que sejam mantidos os coeficientes do FPM utilizados em 2018 até que sejam atualizados com base em novo censo. 
À época, neguei a concessão da medida cautelar com base nos seguintes argumentos:
Considerando, entretanto, que a apuração dos quantitativos populacionais a ser utilizada como base para o cálculo dos coeficientes do FPM pelo TCU é de competência única e exclusiva do IBGE e a forma utilizada para a apuração, quer por cálculo estatístico, quer por método demográfico, encontra-se dentro de sua área de especialização e em conformidade com as suas prerrogativas institucionais;
Considerando que a metodologia adotada pelo IBGE na prévia do Censo Demográfico 2022 considerou, para os municípios considerados como coletados  (4.410 municípios) , a população observada na pesquisa, com o devido tratamento da não-resposta (meio de reponderação) ; e, para os demais municípios não totalmente coletados  (1.160 municípios) , a soma da população observada nos setores considerados como coletados com a população estimada dos setores não totalmente coletados (uma vez estimada a população para um setor por meio dessa metodologia, essa estimativa foi comparada com os dados coletados até o dia 25/12/2022 no mesmo setor; caso essa estimativa estivesse abaixo do total populacional coletado, a população considerada foi aquela coletada até o momento, com o respectivo tratamento de não resposta) (método denominado de Método de Correção da Lista Prévia) ;
Considerando que, por meio do Acórdão 1912/2022-TCU-Plenário (TC Processo 014.375/2022-2) , este Tribunal autorizou o uso dos dados do censo 2022 no cálculo dos coeficientes do FPM para vigorarem em 2023;
Considerando que, em 2010, foi adotado procedimento semelhante por este Tribunal (TC Processo 023.752/2010-6) , tendo o cálculo dos coeficientes FPM para o exercício de 2011 sido efetuados com base nos dados populacionais advindos de prévia do Censo Demográfico de 2010, uma vez que este não se encontrava totalmente concluído;
Considerando que na LC 165/2019 ficou estabelecido que os coeficientes de 2018 deveriam ser mantidos até que fossem "atualizados com base em novo censo demográfico" e a prévia do Censo de 2022 encaminhada pelo IBGE cumpriu esse requisito, pois foi quase inteiramente baseada nos dados censitários colhidos no decorrer de 2022, o qual havia atingido 83,9% de cobertura domiciliar;
Considerando, dessa forma, que, ao serem utilizados dados baseados no Censo de 2022 para o cálculo dos coeficientes do FPM para 2023, não cabe mais a aplicação pelo Tribunal do disposto no art. 1º da LC nº 165/2019, perdendo, esse diploma, seus efeitos legais a partir do exercício de 2023;
Considerando que, com a aplicação do art. 1º da LC nº 165/2019, a imensa maioria dos municípios do país (4.410) , que tiveram os seus coeficientes mantidos ou aumentados por conta dos dados populacionais apurados no Censo de 2022, terminariam por angariar perdas financeiras em favor daqueles que perderam população;
Considerando que o rateio das cotas do FPM é um procedimento técnico vinculado e decorre de previsão constitucional/legal;
Considerando, em cognição sumária, própria da presente fase processual, que não se encontra presente um dos pressupostos (fumus boni iuris) para a concessão da medida cautelar pleiteada, haja vista a ausência de irregularidades nos cálculos feitos por este Tribunal;
Considerando a existência do periculum in mora ao reverso, com a repercussão, caso adotada a metodologia arguida pelos requerentes, em 4.410 municípios, com prejuízos financeiros
Considerando, por fim, o preenchimento dos requisitos de admissibilidade previstos no art. 292 do RITCU; 
Conheço das presentes Contestações, com fulcro no art. 292 do Regimento Interno desta Corte, e indefiro a concessão da medida cautelar, tendo em vista a inexistência de um dos pressupostos para a sua adoção.
Registro que, em cumprimento à decisão monocrática do STF, o Ministro Bruno Dantas, presidente desta Corte, comunicou a seguinte providência na sessão plenária de 1/2/2023:
Em cumprimento à medida cautelar proferida pelo ministro Ricardo Lewandowski, do Supremo Tribunal Federal, nos autos da Arguição de Descumprimento de Preceito Fundamental nº 1.043, assinei despacho, no último dia 26, declarando a suspensão dos efeitos da Decisão Normativa-TCU nº 201/2022, que aprovou os coeficientes de distribuição do Fundo de Participação dos Municípios para o exercício de 2023. 
Com a suspensão da aludida Decisão Normativa e de acordo com os esclarecimentos prestados por Sua Excelência, devem ser aplicados, no exercício de 2023, os mesmos coeficientes de distribuição do FPM definidos pela Decisão Normativa-TCU nº 196/2021.
Nessas circunstâncias, os agravos interpostos perdem seu objeto.  
III - Contestações
Conheço, com fulcro no art. 292 do Regimento Interno desta Corte, das Contestações apresentadas às peças 1.142/2.109 e 2.239.
A unidade técnica após análise dos argumentos dos interessados, concluiu que os pedidos de medida cautelar, inaudita altera pars, não devem ser acolhidos, por não estar presente nos autos o requisito do fumus boni iuris, e por estar caracterizado o periculum in mora ao reverso, capaz de trazer prejuízos financeiros aos demais municípios do país caso sejam atendidas as presentes solicitações.
Ante à decisão monocrática do ministro Ricardo Lewandowski, do Supremo Tribunal Federal, nos autos da Arguição de Descumprimento de Preceito Fundamental nº 1.043, e as providências já adotadas pela presidência deste Tribunal, considero que, igualmente aos agravos registrados no item I deste voto, os pleitos de concessão de medida cautelar dos municípios perderam seu objeto.
Nestas condições, voto para que o Tribunal de Contas da União aprove o acórdão que submeto a este Colegiado.
TCU, Sala das Sessões, em 15 de fevereiro de 2023.
Ministro VITAL DO RÊGO 
Relator